臺灣臺南地方法院民事裁定
111年度消債更字第64號
債  務  人  郭佩純  

代  理  人  郭家祺律師(法扶律師)
上列當事人依消費者債務清理條例，聲請更生事件，本院裁定如
下：   
    主  文
聲請人甲○○自民國一百一十一年四月二十二日下午四時起開始更
生程序，並命司法事務官進行本件更生程序。
    理  由
一、聲請意旨略以：聲請人即債務人甲○○前向金融機構辦理信用
    貸款、信用卡契約等，致積欠無擔保債務計新臺幣（下同）
    720,437元，因無法清償債務，乃於民國111年1月間向本院
    聲請前置調解，因無法負擔債權人所提還款方案而於同年1
    月28日調解不成立，因聲請人有不能清償債務或有不能清償
    之虞，復未經法院裁定開始清算程序或宣告破產，爰依法聲
    請准予裁定更生等語。
二、按「債務人不能清償債務或有不能清償之虞者，得依本條例
    所定更生或清算程序，清理其債務。」消費者債務清理條例
    （下稱消債條例）第3條定有明文。衡以消費者與金融機構
    間債之關係之發生，係依契約自由原則及相互間之信賴為基
    礎，此為社會經濟活動得以維繫及發展之重要支柱，債務人
    經濟窘迫，固不應任其自生自滅，債權人一方之利益，仍不
    能因之摒棄不顧。是債務人於協商程序中，自應本於個人實
    際財產及收支狀況，依最大誠信原則，商討解決方案。如終
    究不能成立協商，於聲請更生或清算時，法院審酌上開條文
    所謂「不能清償或有不能清償之虞」，自宜綜衡債務人全部
    收支、信用及財產狀況，評估是否因負擔債務，而不能維持
    最基本之生活條件；所陳報之各項花費，是否確屬必要性之
    支出；如曾有協商方案，其條件是否已無法兼顧個人生活之
    基本需求等情，為其判斷之準據。
三、經查：
  ㈠聲請人前向金融機構辦理信用貸款、信用卡契約等，致現積
    欠無擔保債務至少720,437元，前即因無法清償債務，而於1
    11年1月間向本院聲請前置調解，因無法負擔債權人所提還
    款方案而於111年1月28日調解不成立等情，有111年2月14日
    更生聲請狀所附債權人清冊、調解不成立證明書、財團法人
    金融聯合徵信中心前置協商專用債權人清冊等件在卷可稽（
    見本院卷第25-27、33、35-39頁），堪信為真實。
  ㈡聲請人自陳現於富而樂超商擔任收銀員，依其收入切結書所
    示，每月薪資為25,600元，另領有社會住宅津貼每月4,875
    元，名下未有申報所得及財產，亦未投保勞工保險等情，有
    聲請人收入切結書、111年2月14日更生聲請狀所附財產及收
    入狀況說明書、綜合所得稅各類所得資料清單暨國稅局財產
    歸屬資料清單、勞工保險被保險人投保資料表、111年3月24
    日補正狀所附領有補助存摺內頁、本院稅務電子閘門財產所
    得調件明細表、臺南市政府社會局111年4月18日函可稽（見
    調解卷第25-37頁、本院卷第19-21、61、93-95、111-129、
    173頁）。另查無聲請人有其他收入來源，則以聲請人收入
    切結書所示收入加計社會住宅津貼每月30,475元作為核算其
    現在償債能力之基礎，應能反映真實收入狀況。
  ㈢至支出部分，聲請人主張扶養2名未成年子女，每月各支出扶
    養費6,000、5,000元。按直系血親相互間，互負扶養之義務
    ，民法第1114條第1款定有明文。查聲請人與配偶育有2名未
    成年子女(分別為105年、108年生)，每月領有兒少生活扶助
    2,047元、育兒津貼4,000元，均未有任何所得及財產等情，
    有本院稅務電子閘門財產所得調件明細表、戶籍謄本、111
    年3月24日補正狀所附領有補助存摺內頁、臺南市政府社會
    局111年4月18日函等附卷可證(見本院卷第49、97-99、101-
    103、131-137、139-141、173頁。扶養費用部分，依消債條
    例第64條之2第1、2項，並參照民法第1118、1119條規定，
    其負扶養義務之程度，亦應考量其目前身負債務之窘境，所
    負擔之扶養義務能力，自非比一般，在無其他更為詳實之資
    料可供佐證之情形下，故本院認定以臺南市111年度之每人
    每月最低生活費為14,230元之1.2倍為17,076元為標準，則
    扣除兒少生活扶助每月共6,047元，與配偶分擔2名子女扶養
    費後，聲請人每月應支出之子女扶養費應以14,053元【計算
    式：(17,076×2-2,047-4,000）÷2＝14,053】為度，聲請人就
    此主張支出11,000元，低於上開核算數額，應認可採。至聲
    請人個人日常生活必要費用部分，審酌聲請人負債之現況，
    基於社會經濟活動之互賴及誠信，該日常生活所需費用，自
    應節制開支，不得有超越一般人最低生活標準之享受，否則
    反失衡平，本院依消債條例第64條之2第1項，參酌衛福部社
    會司所公告歷年最低生活費標準，臺南市111年度之每人每
    月最低生活費為14,230元之1.2倍為17,076元，則聲請人每
    月最低生活費除有特殊情形並有證據證明者外，自宜以此為
    度，始得認係必要支出。聲請人主張每月個人必要生活費每
    月支出15,875元，低於上開標準，亦認可採。
  ㈣綜上所述，以聲請人現每月之收入30,475元為其償債能力基
    準，扣除其每月扶養費11,000元及個人必要生活費15,875元
    後僅餘3,600元，而聲請人目前負債總額為720,437元，以上
    開餘額按月攤還結果，約16餘年期間始能清償完畢，堪認聲
    請人確有不能清償債務或有不能清償之虞之情事。從而，聲
    請人主張已不能清償債務，聲請本院准予更生，依所舉事證
    及本院調查結果，即無不合。
四、末按「法院開始更生程序之裁定，應載明其年、月、日、時
    ，並即時發生效力。」、「法院裁定開始更生或清算程序後
    ，得命司法事務官進行更生或清算程序，必要時得選任律師
    、會計師或其他適當之自然人或法人一人為監督人或管理人
    。」消費者債務清理條例第45條第1項、第16條第1項分別定
    有明文。本件聲請人其目前收入及財產狀況，不能履行債務
    ，依聲請人其目前收入及財產狀況，未償之債務亦屬不能清
    償，有如上述。此外，復查無聲請人有消費者債務清理條例
    第46條各款所定駁回更生聲請等事由，從而，聲請人聲請更
    生，洵屬有據，應予准許，爰命司法事務官進行本件更生程
    序。
五、依消費者債務清理條例第11條第1項、第45條第1項、第16條
    第1項，裁定如主文。
中　　華　　民　　國　　111 　年　　4 　　月　　22　　日
                    民事第四庭    法  官　李姝蒓
以上正本證明與原本無異。
本裁定不得抗告。
本裁定已於111年4月22日下午4時公告。
中　　華　　民　　國　　111 　年　　4 　　月　　22　　日
                                  書記官　張鈞雅